【裁判字號】    98,交訴,91
【裁判日期】    980910
【裁判案由】    業務過失致死等
【裁判全文】
臺灣臺中地方法院刑事判決              98年度交訴字第91號
公  訴  人  臺灣臺中地方法院檢察署檢察官
被      告  乙○○
                    (現另案於臺灣臺中監獄執行中)
上列被告因業務過失致死等案件，經檢察官提起公訴 (98年度偵
字第2265號)，被告於本院準備程序進行中就被訴事實為有罪之
陳述，經本院合議庭裁定由受命法官獨任進行簡式審判程序，判
決如下：
    主  文
乙○○從事業務之人，因業務上之過失致人於死，處有期徒刑壹
年貳月。
    犯罪事實及理由
一、犯罪事實：
(一)乙○○受僱於維樂工業股份有限公司，以駕駛自小貨車載運
    貨物為業，領有駕駛執照，為從事駕駛業務之人。其於民國
    97年12月20日下午4時許，駕駛車牌號碼1595-HV號自用小貨
    車(維樂工業股份有限公司所有)外出收取貨物後，欲返回公
    司，而沿臺中縣外埔鄉132線外環道路由東向西方向行駛，
    行經該外環道路與二嵌路口時，本應注意車前狀況，隨時採
    取必要之安全措施，並應注意汽車行駛至交岔路口，其行進
    、轉灣，應遵守燈光號誌，而依當時天候晴、日間自然光線
    、路面乾燥無缺陷、無障礙物、視距良好，並無不能注意之
    特別情事，竟疏未注意車前狀況，又未依其所行駛方向之路
    口紅燈號誌停車，仍以時速70公里左右之速度直行，適有吳
    志恩 (81年7月12日生)騎乘車牌號號701- BTU號重型機車搭
    載甲○○ (83年1月17日生)，沿臺中縣外埔鄉○○路由北往
    南方向行駛而行經該處，乙○○所駕駛自小貨車之車頭右側
    因而撞擊吳志恩所騎乘機車之左側車身，致吳志恩、甲○○
    人車倒地，吳志恩受有顱內出血之傷害，雖即經救護車送往
    臺中縣大甲鎮光田綜合醫院急救治療，仍因顱內出血嚴重而
    於同日晚間7時50分許宣告不治死亡；甲○○則受有頭部外
    傷併腦挫傷及神經損傷、胸部挫傷合併多處胸壁擦傷及肺挫
    傷、左側股骨幹骨折、開放性下頜骨枝部骨折、雙側閉鎖性
    下顎骨骨折等傷害，經送醫治療後，因腦傷嚴重，有認知功
    能障礙，智力下降至輕度至中度智能不足，記憶力明顯受損
    ，無法記得每日日期且無法學習新的事物，依其腦傷之嚴重
    程度及受傷後4個月之恢復狀態，將來應會永久的神經功能
    損傷，已屬於身體或健康有重大難治之重傷害。乙○○於肇
    事後，在有偵查權限之公務員發覺其犯罪前，向據報前往處
    理之臺中縣警察局大甲分局警員陳茂尚陳明係肇事者及肇事
    經過，自首而接受裁判。
(二)案經案經甲○○訴由暨臺灣臺中地方法院檢察署檢察官相驗
    後自動檢舉偵查起訴。
二、理由：
(一)本件被告乙○○所犯係死刑、無期徒刑、最輕本刑為3年以
    上有期徒刑以外之罪，被告於準備程序中就被訴事實為有罪
    之陳述，經告知簡式審判程序之旨，並聽取公訴人及被告之
    意見後，本院合議庭認為適宜而依刑事訴訟法第273條之1第
    1項規定，裁定由受命法官獨任進行簡式審判程序，且依同
    法第273條之2、第159條第2項之規定，不適用傳聞法則有關
    限制證據能力之相關規定，合先敘明。
(二)據以論罪之證據名稱：
    1.被告乙○○於警詢、偵訊及本院審理時自白上揭犯行。
    2.證人陳淑美於警詢、偵訊時之證述：證明被告所駕駛之自
      小貨車與吳志恩所騎乘機車發生碰撞時，被告行駛方向之
      燈光號誌為紅燈。
    3.臺中縣警察局大甲分局道路交通事故現場圖、道路交通事
      故調查表(一)、(二)各1份、車禍現場及車損照片10張：證明
      本件車禍事故發生時，天候晴、日間自然光線、路面乾燥
      無缺陷、無障礙物、視距良好，並無不能注意之特別情事
      及車禍發生後之現場狀況。
    4.臺灣臺中地方法院檢察署相驗筆錄、履勘現場筆錄、相驗
      屍體證明書、法醫驗斷書、光田綜合醫院法醫參考病歷摘
      要各1份、相驗照片5張：證明被害人吳志恩於上述時間、
      地點，因本件車禍死亡之事實。
    5.李綜合醫療社團法人大甲李綜合醫院、行政院國軍退除役
      官兵輔導委員會臺中榮民總醫院、中山醫學大學附設醫院
      診斷證明書影本各1紙、身心障礙鑑定表1份、中山醫學大
      學附設醫院98年5月27日中山醫九八川桓法字第098000445
      4號函、98年6月24日中山醫九八川桓法字第0980005406號
      函各1紙：證明告訴人甲○○因本件車禍受有傷害，且受
      傷後因腦傷嚴重，有認知功能障礙，其受傷前智力至少為
      中等智力，受傷後智力下降至輕度至中度智能不足，記憶
      力明顯受損，無法記得每日日期且無法學習新的事物。一
      般腦傷後之認知恢復期可能長達1年、2年或永遠無法恢復
      ，甲○○受傷後急救時之昏迷指數屬嚴重腦傷，依其腦傷
      之嚴重程度及受傷後4個月之恢復狀態，依據研究，病患
      絕大部分將來會有永久的神經功能受損，可認甲○○於受
      傷後，於身體或健康已受有重大難治之傷害。
    6.按汽車行駛時，駕駛人應注意車前狀況，並隨時採取必要
      之安全措施；又汽車行駛至交岔路口，其行進、轉灣，應
      遵守燈光號誌，道路交通安全規則第94條第3項、第102條
      第1項第2款分別定有明文。本件被告駕車自應注意遵守上
      述道路交通安全規定，且依卷附道路交通事故調查報告表
      所載，事故發生當時天候晴、日間自然光線、路面乾燥無
      缺陷、無障礙物、視距良好，並無不能注意之特別情事事
      ，竟疏未注意車前狀況，復因闖紅燈，致生本件交通事故
      ，其有過失極為明確。又被害人吳志恩因本件車禍致顱內
      出血嚴重而不治死亡，告訴人甲○○受有頭部外傷併腦挫
      傷及神經損傷、胸部挫傷合併多處胸壁擦傷及肺挫傷、左
      側股骨幹骨折、開放性下頜骨枝部骨折、雙側閉鎖性下顎
      骨骨折等傷害，經治療後，因腦傷嚴重，有認知功能障礙
      ，智力下降至輕度至中度智能不足，記憶力明顯受損，依
      其腦傷之嚴重程度及受傷後4個月之恢復狀態，依據研究
      ，病患絕大部分會有永久的神經功能受損，已於身體或健
      康受有重大難治之重傷害。被告之過失行為與被害人吳志
      恩之死亡、告訴人甲○○所受重傷之結果間，具有相當因
      果關係。
    7.綜上各節相互佐證，被告自白核與事實相符，應堪採信，
      本件事證明確，被告犯行堪以認定，應予依法論科。
(三)論罪與量刑：
    按刑法上所謂業務，係指個人基於其社會地位繼續反覆所執
    行之事務，其主要部分之業務固不待論，即為完成主要業務
    所附隨之準備工作與輔助事務，亦應包括在內，最高法院著
    有71年臺上字第1550號判例可資參照。被告乙○○於本件車
    禍事故發生，以駕駛小貨車載運貨物為業，業據其自承在卷
    ，自屬從事駕駛業務之人，其於執行駕駛業務時，因過失肇
    事致被害人吳志恩死亡、告訴人甲○○受有重傷害，核被告
    乙○○所為，係犯刑法第276條第2項之業務過失致人於死罪
    、同法第284條第2項後段之業務過失致人重傷罪。被告以一
    過失行為，同時致被害人吳志恩死亡、告訴人甲○○重傷害
    之結果，為想像競合犯，應從一重罪論以業務過失致人於死
    罪。起訴書起訴法條雖就告訴人甲○○部分，認被告係犯刑
    法第284條第2項前段業務過失傷害罪，惟已經蒞庭檢察官當
    庭變更起訴法條為刑法第284條第2項後段之罪名，是本院不
    再引用刑事訴訟法第300條之變更起訴法條。被告肇事後，
    在有偵查權限之公務員發覺其犯罪前，向據報前往處理之臺
    中縣警察局大甲分局警員陳茂尚陳明係肇事者及肇事經過一
    節，有臺中縣警察局道路交通事故肇事人自首情形紀錄表1
    份在卷可參，被告既已向該管公務員申述犯罪事實而不逃避
    接受裁判，合於刑法第62條前段所定對於未發覺之犯罪自首
    而接受裁判之要件，爰依該條規定減輕其刑。爰審酌被告參
    與道路交通，自應確實遵守交通規則以維護自身及其他用路
    人之安全，其行車未遵守交通規則而致被害人吳志恩因此死
    亡、告訴人甲○○則受有前述之重傷害，雖非如故意行為之
    惡性重大，但因被告駕車肇事之行為過於怠忽，驟然釀成此
    悲劇，已對被害人家屬造成無可彌補之精神、心理傷害，兼
    衡其過失程度，犯罪後坦承犯行、態度尚佳，惟迄未能與被
    害人吳志恩之家屬及告訴人甲○○達成和解、賠償損害等一
    切情狀，量處如主文所示之刑。
三、應適用之法條：
    依刑事訴訟法第273條之1第1項、第299條第1項前段、第310
    條之2、第454條，刑法第276條第2項、第284條第2項後段、
    第55條前段、第62條前段，刑法施行法第1條之1第1項、第2
    項前段，判決如主文。
本案經檢察官丙○○到庭執行職務。
中    華    民    國    98    年    9     月    10    日
                  交通法庭    法  官  簡芳潔
以上正本證明與原本無異。
如不服本判決應於收受送達後10日內向本院提出上訴書狀，並應
敘述具體理由；其未敘述上訴理由者，應於上訴期間屆滿後20日
內向本院補提理由書（均須按他造當事人之人數附繕本）「切勿
逕送上級法院」。
                              書記官  呂苗澂
中    華    民    國    98    年    9     月    10    日
附錄論罪科刑法條全文：
中華民國刑法第276條
因過失致人於死者，處2年以下有期徒刑、拘役或2千元以下罰金
。
從事業務之人，因業務上之過失犯前項之罪者，處5年以下有期
徒刑或拘役，得併科3千元以下罰金。
中華民國刑法第284條
因過失傷害人者，處6月以下有期徒刑、拘役或5百元以下罰金，
致重傷者，處1年以下有期徒刑、拘役或5百元以下罰金。
從事業務之人，因業務上之過失傷害人者，處1年以下有期徒刑
、拘役或1千元以下罰金，致重傷者，處3年以下有期徒刑、拘
役或2千元以下罰金。


司法院資訊處製作；財團法人民間司法改革基金會備份。
